【裁判字號】    97,訴,674
【裁判日期】    970806
【裁判案由】    侵權行為損害賠償
【裁判全文】
臺灣板橋地方法院民事判決               97年度訴字第674號
原      告  甲○○
被      告  乙○○
            丙○○
共      同
訴訟代理人  毛英富律師
上列當事人間請求侵權行為損害賠償事件，經刑事庭移送前來（
刑事案件案號：96年度易字第1378號、附帶民事訴訟案號：96年
度附民字第305 號），本院於民國97年7 月23日言詞辯論終結，
判決如下：
    主  文
原告之訴駁回。
訴訟費用由原告負擔。
    事實及理由
一、原告起訴主張：
  (一)兩造同為美商ING 安泰人壽保險股份有限公司（下稱安泰人
    壽公司）中和營業處TAD10 單位之員工，被告丙○○並為該
    單位之主管。被告乙○○先於民國94年1 月24日，郵寄標題
    為「為TAD10 除害」、內容為「現在很不幸有一顆老鼠屎，
    在TAD10 壞了一鍋粥，這顆老鼠屎叫做甲○○！以下是她令
    人不恥的罪狀：1.不配合單位運作，2.不尊重主管，3.不懂
    職場倫理，4.不友愛同事、欺侮同事、視同事為敵人，5.不
    愛惜公物、浪費公司資源，6.自私自利、一切以自我為中心
    ，7.沒有家教、沒有教養、生活習慣差、衛生習慣更差，8.
    仇恨心重、報復心重、是顆不定時炸彈．．．」之電子郵件
    予安泰人壽TAD10 單位之員工；被告2 人復於94年1 月25日
    ，在臺北縣中和巿中山路2 段389 號9 樓安泰人壽公司辦公
    室，召開TAD10 單位內部會議時，以投影機對在場TAD10 單
    位員工公開播放上開電子郵件；被告丙○○又於數日後，在
    上址辦公室內召開早會時，當眾指稱原告罵訴外人江安修衣
    冠禽獸等語，嚴重損害原告之名譽，造成原告薪資縮減，身
    心備受折磨。爰依侵權行為損害賠償之法律關係，請求被告
    各賠償原告精神慰撫金新臺幣（下同）100 萬元。
  (二)聲明：被告各應給付原告100 萬元。
二、被告之抗辯：
  (一)本件原告請求權已罹於時效：
    原告主張其於94年1 月24日遭被告誹謗，卻於96年5 月30日
    始提起本件刑事附帶民事訴訟請求損害賠償，已罹於侵權行
    為損害賠償請求權之2 年短期時效，被告自得拒絕給付。
  (二)被告並無誹謗之故意，其行為亦未妨害原告名譽：
    1.依證人即同營業處主任江志陽、業務員江安修、吳慧娟、
      李儀瑄、林玉萍、鄭正清等人在臺灣板橋地方法院檢察署
      94年度他字第7140號妨害名譽案件調查時之證詞，足見原
      告於安泰人壽公司營業處之行為舉止，確已對其他同事造
      成相當困擾，被告僅係彙整該營業處同事對原告之共同感
      受，繕打後交予其他同事簽名，嗣亦僅在公司內部檢討會
      議上公佈、討論上開文件，並未對外散發，其等動機乃係
      出於規勸原告之善意，要無妨害原告名譽之意思。
    2.況上開文件列舉第1 至8 項均屬事實，至該文件所載「老
      鼠屎」、「壞了一鍋粥」等文字，係因原告有如文載八大
      項行為缺失，破壞TAD10 單位團隊同事間融洽感情，故形
      容原告是「壞了一鍋粥之老鼠屎」，此為主觀之評論及意
      見之表達，非在刑法第310 條第2 項誹謗罪規範之範圍，
      亦足佐認被告並無誹謗原告之意思。
    3.且原告亦自承：將腳放在別人椅上，確有此事，每2
      週拿3 個保特瓶裝單位的飲用水回家（正大光明裝水），
      尾牙規定要穿裙子，當天未穿裙子，穿褲裝，足證上開
      文件內容尚非無據，是原告確有如該文件內容所述之行為
      缺失。
  (三)被告指述原告行為缺失，係與公共利益有關：
    被告丙○○係TAD10 單位之處經理，下轄TAD11 課及TAD15
    課，均在同一辦公室工作，而原告在辦公室內之行為舉止，
    已足影響TAD10 單位之全部同事，是原告之行為即與同辦公
    室同仁之利益相關，自與公共利益有關，非僅關於原告個人
    私德而已。
  (四)聲明：原告之訴駁回。
三、本件原告係依侵權行為損害賠償之法律關係而為請求，惟被
    告已提出時效抗辯，則本件首要爭點，即為被告所提時效抗
    辯有無理由。倘若被告此項抗辯為有理由，則縱令原告主張
    被告故意侵害其名譽及其請求之損害賠償金額均屬有據，其
    請求被告賠償之權利既已罹於時效，其訴亦應駁回。爰先就
    被告所提此項抗辯有無理由，分述如下：
  (一)按因侵權行為所生之損害賠償請求權，自請求權人知有損害
    及賠償義務人時起，2 年間不行使而消滅，民法民法第197
    條第1 項前段定有明文。又關於侵權行為損害賠償請求權之
    消滅時效，應以請求權人實際知悉損害及賠償義務人時起算
    ，非以知悉賠償義務人因侵權行為所構成之犯罪行為經檢察
    官起訴，或法院判決有罪為準（最高法院72年臺上字第738
    號判例參照）。
  (二)本件原告主張被告先後於94年1 月24日、25日，以郵寄電子
    郵件及利用投影機公開放映之方式，將妨害原告名譽之文件
    散布於安泰人壽公司TAD10 單位之員工等情，雖已據本院刑
    事庭以96年度1378號判處被告均有罪，被告不服而提起上訴
    ，經臺灣高等法院以97年度上易字第849 號判決上訴駁回確
    定，有該刑事判決2 份附卷可稽（見本院卷第4 至7 頁、第
    98至103 頁）；惟原告自承其於94年1 月25日被告公開放映
    投影片時，即知悉被告誹謗其名譽之事實（見本院卷第83頁
    ），且原告所陳被告丙○○在安泰人壽公司召開早會時，當
    眾指稱原告罵訴外人江安修衣冠禽獸一節，亦係在94年1 月
    25日內部會議後之數日，顯見其至遲於94年1 月底即已確知
    有損害發生及賠償義務人為被告2 人，卻於96年5 月30日始
    提起本件訴訟，此有卷附刑事附帶民事訴訟狀上蓋印之本院
    收狀戳日期為憑（見本院96年度附民字第305 號卷(一)第1 頁
    ），其損害賠償請求權自已罹於前揭法條所定之2 年短期消
    滅時效。至被告所涉刑法妨害名譽犯行，雖於97年1 月22日
    始經臺灣板橋地方法院檢察署檢察官提起公訴，惟原告依侵
    權行為之法律關係，對被告提起民事訴訟請求損害賠償，本
    不以檢察官就被告同一侵權行為所涉之刑事犯罪提起公訴為
    必要，是前述檢察官提起公訴之舉，自不影響本件時效之繼
    續進行，故原告主張其詢問訴訟輔導人員得知，必須待檢察
    官起訴後才可以提起附帶民事訴訟等語，尚非得資為其請求
    權未罹於時效之依據。
  (三)從而，本件原告之侵權行為損害賠償請求權業已罹於時效，
    被告對此提出時效抗辯，並拒絕給付，即屬有理由。又本件
    原告請求被告賠償之權利既已罹於時效，其訴即應予駁回，
    則被告抗辯其無侵害原告名譽之故意，以及原告請求傳喚證
    人陳建遠、江安修並聲請測謊，以證明被告丙○○曾說其罵
    江安修文冠禽獸之事實，即均無調查之必要，併予敘明。
四、綜上，原告依侵權行為損害賠償之法律關係，請求被告各應
    給付其100 萬元，為無理由，自不應准許。
五、本件判決事證基礎已臻明確，兩造其餘主張、陳述及所提證
    據，暨攻擊、防禦方法，經本院審酌後，認與判決結果已無
    影響，爰不再一一論述，併予敘明。
六、結論：原告之訴為無理由，依民事訴訟法第78條，判決如主
    文。
中    華    民    國    97    年    8     月    6     日
                  民事第三庭審判長法  官  朱耀平
                                  法  官  劉以全
                                  法  官  王瑜玲
以上正本係照原本作成
如對本判決上訴，須於判決送達後20日內向本院提出上訴狀
中    華    民    國    97    年    8     月    6     日
                                  書記官  黃美雲


司法院資訊處製作；財團法人民間司法改革基金會備份。
